【裁判字號】    98,易,916
【裁判日期】    981021
【裁判案由】    恐嚇
【裁判全文】
臺灣桃園地方法院刑事判決               98年度易字第916號
公  訴  人  臺灣桃園地方法院檢察署檢察官
被      告  丙○○
            乙○○
            戊○○
            丁○○
            甲○○
上列被告因恐嚇案件，經檢察官提起公訴（97年度偵字第25814
號），本院判決如下：
    主  文
乙○○共同以加害身體之事恐嚇他人致生危害於安全，處有期徒
刑陸月，如易科罰金，以新臺幣壹仟元折算壹日。
丙○○共同以加害身體之事恐嚇他人致生危害於安全，處有期徒
刑伍月，如易科罰金，以新臺幣壹仟元折算壹日。
丁○○共同以加害身體之事恐嚇他人致生危害於安全，處有期徒
刑月，如易科罰金，以新臺幣壹仟元折算壹日。
戊○○共同以加害身體之事恐嚇他人致生危害於安全，處有期徒
刑月，如易科罰金，以新臺幣壹仟元折算壹日。
甲○○共同以加害身體之事恐嚇他人致生危害於安全，處拘役伍
拾日，如易科罰金，以新臺幣壹仟元折算壹日。
    事  實
一、丙○○、乙○○、戊○○、丁○○為兄弟，甲○○則為乙○○之子，渠等因與己○○存有土地糾紛，亟欲與己○○協調
    處理，惟一直無法獲得己○○之回應，亦無法尋得管道與己○○見面商談。竟為逼使己○○出面處理土地事宜，乃共同
    基於恐嚇致生危害於安全之犯意聯絡，先輪流至己○○住家
    樓下守候，以掌握己○○及其家人之行蹤，再由乙○○授意
    甲○○於民國97年10月21日上午10時30分許，在桃園縣桃園
    市○○路郵局，拍攝己○○之妻庚○○及其子女出入該郵局
    之照片，復於同年月22日晚間8 時許，在桃園縣桃園市○○
    路616 之2 號之「玩具反斗城」商店內，拍攝己○○、庚○○及其子女在玩具反斗城店內活動之照片，同時並將己○○
    座車之車型及車牌號碼加以拍照。其後乙○○即將甲○○拍
    攝之上揭照片交由丙○○、戊○○、丁○○、甲○○等四人
    ，並於同年11月12日上午10時40分許，利用庚○○駕車偕同
    其子女至臺北市上才藝班之機會，丙○○、戊○○、丁○○
    、甲○○即尾隨庚○○母女二人至臺北市士林區○○○路97
    號前，待庚○○母女下車時，四人即將庚○○母女攔下包圍
    ，由丙○○提示上開甲○○拍攝之照片予庚○○觀覽，並向
    其表示「叫己○○出來處理土地的事，本來在玩具反斗城那
    天，乙○○就要潑你們全家硫酸，是我把乙○○擋下來，想
    清楚要住中悅還是要住長庚，如果那天被潑硫酸，現在應該
    還躺在醫院」等語，丁○○則在旁附和稱「你們全家的行蹤
    我們都知道」等語，使庚○○心生畏懼，同時甲○○還在旁
    持相機拍攝庚○○母女，其後丙○○再交付庚○○1 張載有
    乙○○電話之紙條，告知庚○○轉達己○○要主動與乙○○
    聯絡後，其等四人方行離去。嗣經己○○、庚○○報警處理
    ，始悉上情。
二、案經庚○○訴由桃園縣政府警察局桃園分局報請臺灣桃園地
    方法院檢察署檢察官偵查起訴。
    理  由
一、證據能力方面
    按被告以外之人於審判外之言詞或書面陳述，除法律有規定
    者外，不得作為證據，刑事訴訟法第159 條第1 項固定有明
    文；惟被告以外之人於審判外之陳述，雖不符同法第159 條
    之1 至159 條之4 之規定，而經當事人於審判程序同意作為
    證據，法院審酌該言詞陳述或書面陳述作成時之情況，認為
    適當者，亦得為證據。又當事人、代理人或辯護人於法院調
    查證據時，知有第159 條第1 項不得為證據之情形，而未於
    言詞辯論終結前聲明異議者，視為有前項之同意，同法第15
    9 條之5 亦定有明文。另鑑於採用傳聞證據排除法則之重要
    理由之一，係因傳聞證據未經當事人之反詰問予以覈實，若
    當事人願放棄對原供述人之反對詰問時，原則上即可承認該
    傳聞證據之證據能力。經查，本件公訴人、被告等、辯護人
    就本件後引之各項人證及書證，迄於言詞辯論終結前均未聲
    明異議，而本院審酌此部分證據均無違法取證及證明力明顯
    過低之瑕疵，亦認以之作為證據為適當，故依諸上開規定及
    說明，認此部分證據均具有證據能力。
二、事實認定方面
    訊據被告乙○○、丙○○、戊○○、丁○○及甲○○固均坦
    承由乙○○授意甲○○於前開時地拍攝己○○、庚○○及其
    子女日常活動之照片，及丙○○、戊○○、丁○○、甲○○
    有於上開時、地至臺北市○○○路79號前攔下庚○○母女並
    提示上揭甲○○拍攝之照片等情，惟渠等均矢口否認有恐嚇
    之犯行，辯稱：渠等係因與己○○有土地糾紛，己○○又避
    不見面，且其住家樓下守衛森嚴無法進入，為促使己○○出
    面與乙○○協調土地糾紛，才會由乙○○授意甲○○拍攝己○○、庚○○一家人之行蹤照片，然此僅係為了瞭解己○○
    出入之時間、地點，方便渠等可以找己○○談判，又丙○○
    、戊○○、丁○○及甲○○於上揭時地攔下庚○○母女時，
    絕無出言恐嚇，僅係由丙○○交付上揭照片及乙○○之聯絡
    電話予庚○○，想請庚○○將照片及乙○○之電話帶回轉交
    給己○○，與其商量返還土地，並無恐嚇己○○、庚○○夫
    妻一事云云。經查：
(一)、稽之證人庚○○於警詢中證稱：97年11月12日上午10時40分
    許，伊帶小孩行經臺北市士林區○○○路97號前，丙○○、
    戊○○、丁○○及一名不詳男子（即甲○○）忽然走向伊身
    旁，丙○○問伊是否為己○○之太太，並叫伊請己○○出面
    與乙○○聯絡處理土地事宜，還說現在知道伊全家之住處，
    說完即拿出伊與小孩於97年10月21日上午10時許在桃園市○○路郵局辦理事務、伊全家在97年10月22日晚間8 時許在桃
    園市○○路616 號之2 玩具反斗城店內活動及伊小孩每週三
    上課的才藝班之相片，接著說在玩具反斗城時，乙○○就要
    潑伊硫酸了，是其阻止才沒發生，要不然伊現在還住在長庚
    ，希望己○○這幾天主動出面，不然還會潑硫酸，想清楚是
    要住中悅還是長庚，丁○○亦在旁稱能掌握伊行蹤，那名不
    詳男子則在旁持相機拍照，使伊心生恐懼，其後丙○○並交
    付1 張載有乙○○電話號碼之紙條給伊等語歷歷（見偵卷第
    34頁至第40頁）；其復於偵查中證述：97年11月12日上午10
    點多，伊帶小孩去上才藝班，才剛停好車，走到走廊上，丙○○、戊○○、丁○○及甲○○4 人就把伊圍住，其中1 人
    說是乙○○之大哥（即丙○○），說要伊先生出來處理土地
    的事情，然後拿出照片16張給伊看，稱知道伊全家的行蹤，
    乙○○的大哥還說本來在玩具反斗城那天乙○○就要潑伊全
    家硫酸，是其把乙○○擋下來，要伊想清楚要住中悅還是長
    庚，如果那天被潑硫酸，現在應該還躺在醫院，乙○○的大
    哥還寫了1 張有乙○○電話的紙條給伊，要伊先生在一個期
    間內趕快出面處理，超過期間會發生什麼事情就不知道了，
    甲○○還在旁拿相機對伊和小孩一直拍照，發生這件事後，
    伊就幫小孩轉學，導致生活都亂了等語翔實（見偵卷第62頁
    至第63頁）；其於本院審理時亦證稱：伊於97年11月12日上
    午10時許帶小孩到臺北市○○○路97號上才藝班時，遇到丙○○、戊○○、丁○○及甲○○4 人，丙○○就把伊帶兒子
    去郵局辦事、伊全家去玩具反斗城選購玩具及家中自小客車
    的照片給伊看，丙○○即表示自己的身分並叫己○○要出面
    處理土地的事，丙○○還說「在玩具反斗城那天本來乙○○
    要潑硫酸的，是其阻止才沒發生，想清楚是要住中悅還是長
    庚，如果那天被潑硫酸今天應該還住在醫院」，同時丁○○
    亦在旁附和稱「你們全家的行蹤我們都知道」，同時甲○○
    還在旁拍攝伊和小孩的照片，使伊非常恐懼、害怕，其後丙○○回車上寫了1 張載有乙○○電話之紙條交給伊等語綦詳
    （見本院卷第29頁至第30頁）。觀諸證人庚○○先後於警詢
    、偵訊及本院審理中歷次所證述遭被告等恐嚇之情節乃互核
    一致，並無左異之情，而無瑕疵可指，洵值信實，衡證人庚○○若非其親身經驗，實難迭於警詢、偵訊及本院審理時就
    相關情節清楚描述，足認被告等於上揭時地以前揭方式恐嚇
    告訴人庚○○之情屬實。復有被告甲○○拍攝之相片16張在
    卷可稽（見偵卷第50頁至第56頁），堪認被告等於上揭時地
    確有恐嚇之犯行，至為灼明。
(二)、被告等雖以上詞置辯。惟查，證人即告訴人庚○○一家人未
    曾告知被告5 人何時要帶小孩去郵局辦理事務、何時要去玩
    具反斗城、何時要帶小孩去上才藝班等情，業據證人庚○○
    於本院審理時證述明確（見本院卷第30頁背面），可知告訴
    人庚○○前往上揭地點，均未預見被告丙○○等人亦會隨同
    前往，則在告訴人庚○○獨自攜帶年幼之子女行走於路上時
    ，突遭被告丙○○等人來意非善攔下並提示上揭跟拍之照片
    ，告訴人庚○○驟知其家人行蹤已遭掌握鎖定，勢必驚恐莫
    名，而擔心其與家人小孩之人身安全已受威脅，此豈能為思
    慮成熟之被告等人所推諉不知？倘如被告丙○○等人於上揭
    時地攔下庚○○僅欲請託其代為聯繫己○○，則被告丙○○
    等人將聯絡方式告知庚○○其可達其目的，又有何須交付前
    開跟蹤照片之理？且被告丙○○等人於上揭時地對告訴人庚○○復恫以上詞，已說明如上，足見被告丙○○等人跟蹤並
    偷拍己○○、庚○○及其幼子之日常活動，再利用告訴人庚○○與幼子獨自行動時，提示上揭跟拍之相片，目的即在於
    恫嚇告訴人庚○○其家人之行蹤已遭掌握，被告等上開所辯
    ，核屬避就之詞，並不可採。另被告乙○○辯稱：提示跟拍
    之相片予庚○○只是為了告知己○○大家都知道他的住處，
    希望己○○不要避不見面，並沒有恐嚇的意思云云，然佐以
    一般常情，被告丙○○等人既已掌握己○○及其家人之行蹤
    ，若其等亟欲覓得己○○，當可逕自等己○○出現時將照片
    交付己○○觀覽，並告以不要避不見面之語，惟被告丙○○
    等人竟捨此弗為，乃挑選己○○妻兒獨自出現之際，將前開
    跟拍照片交由告訴人庚○○觀覽，顯見被告丙○○等人企盼
    己○○出面解決糾紛而不可得，轉而令告訴人庚○○憂慮其
    家人人身安全遭受威脅後，藉以迫使其丈夫己○○出面與被
    告乙○○協調土地糾紛，其等恐嚇之意，灼然明甚。至被告
    丙○○復辯稱：97年11月12日上午，渠等4 人係誤以為車牌
    號碼1330-MW 號自小客車之駕駛人是己○○，因欲找機會與
    己○○協調土地事宜，才沿途跟隨，且考量會發生交通意外
    ，故未加以攔阻，待一路跟隨到臺北市士林區○○○路處，
    才發現駕駛人是己○○之妻庚○○，故被告始上前將跟拍之
    相片及乙○○之聯絡方式交付予庚○○，並請其轉告己○○
    出面協商，並非係趁庚○○母女落單之際提示跟拍照片，以
    恫嚇庚○○云云。惟果如被告等係誤以為庚○○為己○○始
    一路跟蹤至臺北市，則當渠等發現跟蹤之人為庚○○母女後
    ，大可放棄而等待己○○出面之時機，或僅上前溝通及交付
    聯絡方式即可，渠等捨此不為，竟選擇在庚○○一名婦女且
    攜帶幼子的情形下，四名成年男子一同上前攔阻其母女，甚
    且交付日前跟蹤拍攝庚○○一家人活動之相片，實足以讓庚○○驚嚇莫名，且擔心自身與家人之安危，更加彰顯渠等所
    為，顯係以此方式恐嚇庚○○，以迫使己○○出面協調土地
    糾紛。綜上所述，被告等上開所辯，皆有悖社會一般經驗常
    情，核屬輕卸之詞，均無可採，本件事證明確，被告等恐嚇
    犯行，均堪認定。
三、核被告乙○○、丙○○、戊○○、丁○○及甲○○所為，均
    係犯刑法第305 條之恐嚇致生危害於安全罪。被告五人就上
    開犯行，有犯意聯絡、行為分擔，均應論以共同正犯。爰審
    酌被告等因與己○○有土地糾紛，卻不思以合法之途徑解決
    之，竟以跟蹤己○○家人及拍攝其家人日常活動照片之方式
    ，甚且利用己○○妻小獨自行動時，提示相關跟拍照片及以
    言語等方式恐嚇庚○○，僅為達到逼迫己○○出面與渠等協
    調土地事宜，造成證人庚○○一家精神受有極大壓力，被告
    等惡性非輕，且犯後均一再飾詞卸責，未見悔意，及其犯罪
    之參與情節、分工手段等一切情狀，認公訴人求處被告乙○○有期徒刑1 年6 月，被告丙○○、戊○○、丁○○均各量
    處有期徒刑1 年，被告甲○○處有期徒刑2 月，稍屬過重，
    爰分別量處如主文所示之刑，並均諭知易科罰金之折算標準
    。
據上論斷，應依刑事訴訟法第299 條第1 項前段，刑法第28條、
第305 條、第41條第1 項前段，刑法施行法第1 條之1 第1 項、
第2 項前段，判決如主文。
本案經檢察官蔡正傑到庭執行職務
中    華    民    國    98    年    10    月    21    日
                      臺灣桃園地方法院刑事第四庭
                          審判長法  官  袁雪華
                                法  官  林宜靜
                                法  官  張宇葭
以上正本證明與原本無異。
如不服本判決，應於判決送達後10日內，向本院提出上訴狀。
                                書記官  高  平
中    華    民    國    98    年    10    月    21    日
附錄論罪科刑依據之法條：
中華民國刑法第305條
（恐嚇危害安全罪）
以加害生命、身體、自由、名譽、財產之事，恐嚇他人致生危害
於安全者，處2 年以下有期徒刑、拘役或3 百元以下罰金。


司法院資訊處製作；財團法人民間司法改革基金會備份。
